【裁判字號】    99,上易,291
【裁判日期】    990706
【裁判案由】    竊盜
【裁判全文】
臺灣高等法院臺南分院刑事判決
上  訴  人  臺灣雲林地方法院檢察署檢察官
被      告  甲○○
            乙○○
上列上訴人因被告等竊盜案件，不服臺灣雲林地方法院98年度易
字第687號中華民國99年3月29日第一審判決（起訴案號：臺灣雲
林地方法院檢察署98年度偵字第4559號），提起上訴，本院判決
如下：
    主      文
原判決撤銷。
甲○○共同犯竊盜罪，累犯，處有期徒刑陸月，如易科罰金以新
台幣貳仟元折算壹日。
乙○○共同犯竊盜罪，處有期徒刑肆月，如易科罰金以新台幣壹
仟元折算壹日。
    事      實
一、甲○○前於民國（下同）95、96年間，因違反違反毒品危害
    防制條例等案件，經臺灣板橋地方法院分別於95年11月13日
    以95年訴字第1856號判處有期徒刑六月，如易科罰金，以銀
    元三百元折算一日確定、96年6月8日以96年度簡字第1541號
    判處有期徒刑四月，如易科罰金新臺幣壹仟元折算一日確定
    ，上開等案接續執行，於96年9月25日縮刑期滿，於翌日因
    徒刑執行完畢出監。詎被告甲○○仍不知悛改，於民國（下
    同）97年10月20日19時51分許，駕駛以邱志成名義租用之車
    牌號碼8900－MR號自小客車搭載乙○○，前往位於雲林縣虎
    尾鎮平和里平和20之15號「風華渡假旅館」第218號房休息
    時，竟與乙○○共同基於意圖為自己不法所有之犯意聯絡，
    趁無人注意之際，以不詳之方式，竊取該房內之銅製立燈、
    蓮蓬頭把手各1個（價值約新台幣一萬一千五百元），得手
    後，於同日22時40分許，退房離開。嗣為該旅館房務員廖翠
    玫清理上開房間時，發現係爭物品被竊等情。
二、案經風華旅館股份有限公司委由告訴代理人丙○○訴由雲林
    縣警察局虎尾分局報請臺灣雲林地方法院檢察署檢察官偵查
    起訴。
    理      由
壹、程序部分：
一、被告甲○○經合法傳喚，無正當理由未到庭，有送達證書2
    件附卷可稽（見本院卷第54、55頁），爰不待其陳述而逕行
    判決。
二、按被告以外之人於偵查中向檢察官所為陳述，除顯有不可信
    之情況者外，得為證據，刑事訴訟法第159條之1第2項定有
    明文。檢察官在偵查中對被告以外之人所為之偵查筆錄，性
    質上屬傳聞證據，惟刑事訴訟法規定檢察官代表國家偵查犯
    罪、實施公訴，依法其有訊問被告、證人及鑑定人之權，證
    人、鑑定人並須具結，而實務運作時，檢察官偵查中向被告
    以外之人所取得之陳述，原則上均能遵守法律規定，不致違
    法取供，其可信度極高，職是，被告以外之人前於偵查中已
    具結而為證述，除反對該項供述得具有證據能力之一方，已
    釋明「顯有不可信之情況」之理由外，不宜遽指該證人於偵
    查中之陳述不具證據能力。本案證人丙○○、陳佳淑、邱志
    成在檢察官面前之證述筆錄（見偵查卷第6-7頁、第27-2 9
    頁），係檢察官令其以證人身分具結後所為之證述，有該等
    證人結文附卷可稽（見偵查卷第9、10、38頁），被告甲○○、乙○○2人並未曾提及檢察官在訊問時有不法取供之情
    形，亦未釋明上開證人之證述有何顯不可信之情況，依上開
    規定，上開證人在檢察官之證述筆錄，自得作為本案證據使
    用。
三、按被告以外之人於審判外之陳述，雖不符刑事訴訟法第一百
    五十九條之一至第一百五十九條之四之規定，而經當事人於
    審判程序同意作為證據，法院審酌該言詞陳述或書面陳述作
    成時之情況，認為適當者，亦得為證據。當事人、代理人或
    辯護人於法院調查證據時，知有第一百五十九條第一項不得
    為證據之情形，而未於言詞辯論終結前聲明異議者，視為有
    前項之同意，刑事訴訟法第一百五十九條之五定有明文。查
    本件被告犯罪事實之證據方法，經原審法院準備程序及審理
    時提示予檢察官及被告，均表示對於證據能力無意見（見原
    審卷第37頁）。而被告甲○○於本院準備程序及審判期日經
    合法傳喚均未到庭，亦未具狀對上開證據方法之證據能力表
    示意見，是認被告甲○○未於言詞辯論終結前聲明異議，視
    為同意；又本件檢察官及被告乙○○於言詞辯論終結前，對
    於下述本院採為認定犯罪事實依據之各項供述及書面證據之
    證據能力及對於卷附各傳聞證據之證據能力，均未聲明異議
    ，復經本院於審理時逐一提示予檢察官及被告乙○○表示意
    見，檢察官、被告乙○○對於本院所為之提示，就證據能力
    方面並無爭執，且本院審酌該等證據之取得過程並無瑕疵，
    與本案待證事實間復具有相當之關聯性，是本院審酌上開證
    據製作時之情況，並無違法不當之情事，認為以之作為證據
    應屬適當，揆諸前開規定，應認該等供述證據例外具有證據
    能力。
貳、實體部分：
一、被告甲○○於本院審理中經合法傳喚，無正當理由不到庭，
    ，惟據被告甲○○於原審審理時固不否認有於上開時間在風
    華汽車旅館與被告乙○○在旅館內休息之事實，惟堅決否認
    有何竊盜之犯行，並辯稱：伊不知道為何房間內的銅製立燈
    、蓮蓬頭把手會不見，伊沒有竊盜云云。另被告乙○○於本
    院審理中亦不否認有於上開時間在風華汽車旅館與被告甲○○在旅館內休息之事實，惟亦堅決否認有何竊盜之犯行，亦
    辯稱：伊不知道為何房間內的銅製立燈、蓮蓬頭把手會不見
    ，伊沒有竊盜云云。
二、經查：
  (一)被告甲○○於97年10月20日19時51分許，駕駛以邱志成名義
    向柯森明承租之車牌號碼8900-MR 號自小客車搭載乙○○，
    前往位於雲林縣虎尾鎮平和里平和20之15號「風華汽車旅館
    」第218號房休息，並於同日22時41分退房，駕車離去等情
    ，有證人即風華汽車旅館之櫃檯服務人員陳佳淑於偵查中
    、證人即錦泰汽車租賃公司負責人柯森明於警詢時、證人邱
    志成於偵查中分別證述明確（見警卷第15頁、第17-18頁、9
    8偵4559號卷第7頁、第27-29頁），並有汽車出借約定書1份
    （見警卷第22頁）、車籍查詢-基本資料詳細畫面1份（見警
    卷第31頁）、客房動態表2份（見警卷第24-25頁）及風華渡
    假旅館出入口之監視錄影翻拍照片8幀（見警卷第26- 30頁
    ）在卷可按，且為被告甲○○、乙○○所不爭執，堪信為真
    實。
  (二)證人即房務清理員廖翠玫於於99年3月22日原審法院審理時
    具結證稱：「（檢察官問：你是否記得97年10月20日當天的
    晚上7點接近8點時，你們旅館裡有遭竊之事情？）還記得。
    」；「（檢察官問：請描述當時之情形？）若客人退房，第
    一時間櫃檯都會通知我們要進入整理，在我們進入該房間後
    ，一進去就發現浴室的蓮蓬頭不見了，走到房間又看見床頭
    的紗布也被拆過、破壞了，但因紗布附有魔鬼沾，所以沒有
    被帶走，但有拆的痕跡；另外還有一盞玉米造型的藝術燈也
    直接被剪下電線帶走了，現場遺留的電線也都有剪過的痕跡
    ，電線也都還在。」；「（檢察官問：在庭之二位被告進去
    住之前，你們是否有整理過房間？）有。」；「（問：在被
    告入住之前，你們進入整理時，房間的狀況如何？）都很正
    常，蓮蓬頭、藝術燈都還在，紗布也沒有遭破壞。」；「（
    問：所以是在被告他們離開之後，你們進入整理，才發現上
    開遭破壞之情形？）對。」；「（法官問：退房多久之後，
    妳們才進去？）五至十分鐘以內會到。」；「（法官問：在
    這五至十分鐘之間，有無可能有其他人會進入？）不可能，
    因客人離開房間，車子開出來，我們鐵門會馬上放下來。」
    ；「（法官問：何人可以開鐵門？）只有櫃檯人員可以開啟
    鐵門。」（見原審卷第90頁反面-92頁）。證人即風華渡假
    旅館的組長丙○○於98年10月8日偵查中具結證稱：「（問
    ：如何發現上開物品遭竊？）是由我們房務先回報，房務是
    一組四人，二個清浴室，二個清房內，是廖翠玫發現的，用
    對講機回報給櫃台陳佳淑，我收到櫃台的回報，才上去218
    號房看，就發現那二樣東西被竊。」；「（問：該房之房客
    為何人？）我們只有登記車號，已經提供給警方。」；「（
    問：該房間內銅製立燈及蓮篷頭把手，在該車號的客人進去
    之前，是在房間內的？）對，可以確定。」（見98偵4559號
    卷第6-7頁）；證人丙○○亦於99年3月22日原審法院審理時
    結證稱：案發地點，被告二人進去休息至退房後，僅有房務
    人員進入，無其他人進去。且櫃檯及公司館內均設有監視器
    ，不可能會有其他人進入而不被發現。再者，房間是以插房
    卡通電，並以電腦紀錄使用狀況，若不使用房門卡，整個房
    間都會是暗的等語（見原審卷第93頁反面-第99頁）。又證
    人即風華汽車旅館之櫃檯服務人員陳佳淑於98年10月8日檢
    察官訊問時具結證稱：「（問：你在97年12月20日晚間在風
    華渡假旅館擔任何職務？）櫃台。」；「（問：房務員廖翠
    玫有通知你218號房有物品遭竊？）有，他說218號房的立燈
    被客人拿走了，我就回報給組長丙○○。」；「（問：該房
    的客人，就是車號8900-MR號，有幾個人？）當時車上是坐
    二個人，一男一女。」；「（問：是由誰與櫃台接洽？）是
    男的與我接洽，坐在車內。」等語明確（見98偵4559號卷第
    7頁）。上開證人之證述互核一致，可見該風華汽車旅館內
    部房間之電力設備均須以插房卡啟動，並透過電腦化之管理
    可以明確掌握房間之使用情況，且本案犯罪事實發生時，相
    關電腦、監視設備均無異常訊號，且該房間之進入通道、房
    門亦未遭破壞之情況下，可知本案被告甲○○、乙○○於上
    開時、地投宿休息至退房後至發現本案犯罪事實期間，除有
    房務人員進入清潔外，並無其他人可進入該房間之事實明確
    。
  (三)再查房客欲住進汽車旅館必須先到入口處向櫃拿取鑰匙後
    直接將汽車開進該房間之停車間後將鐵門關上直接上二樓房
    間休息，休息完畢後再將鑰匙返還櫃，此乃一般汽車旅館
    之進住程序，況且當時係屬晚間，若無房間內之鑰匙根本無
    法開啟房間內之燈光，是本件被告甲○○、乙○○既已於當
    日22時40分許退房離開，若另有其他人要進住必須要再向櫃
    拿取鑰匙才能開啟燈光，若無燈光整個房間黑漆漆一片，
    如何能竊取該房內之銅製立燈及蓮蓬頭把手之物品，因此本
    件係被告甲○○、乙○○向櫃拿取鑰匙進入休息再離開後
    此段期間除了清潔人員外並無其他人曾向櫃拿取鑰匙進入
    該房間休息，則上開房內之銅製立燈、蓮蓬頭把手各一個在
    被告甲○○、乙○○休息期間內失竊，依常理及經驗判斷應
    係被告甲○○、乙○○二人所為，職是，本院認被害人所有
    銅製立燈、蓮蓬頭把手各一個確為被告甲○○、乙○○所共
    同竊取無誤。
  (四)綜上所述，被告甲○○、乙○○有於上開時、地共同竊取銅
    製立燈、蓮蓬頭把手各一個之犯行，已彰明甚，其所辯各節
    ，均係卸責之詞，不足採信。從而，被告甲○○、乙○○共
    同竊盜罪之犯行，事證明確，應堪認定。
三、查被告甲○○、乙○○意圖為自己不法之所有於上開時、地
    ，共同竊取銅製立燈、蓮蓬頭把手各一個之竊盜犯行，分別
    係犯刑法第320條第1項之竊盜罪。又被告甲○○有如事實欄
    所載犯罪經判處有期徒刑並執行完畢之事實，有臺灣高等法
    院被告前案紀錄表在卷可憑，其於有期徒刑執行完畢，五年
    以內故意再犯本件有期徒刑以上之罪，為累犯，依刑法第47
    條第1項規定加重其刑。又被告甲○○及乙○○二人間，就
    前開犯行，有犯意之聯絡與行為之分擔，均為共同正犯。原
    審判決疏未詳查，認不能證明被告二人有共同竊取銅製立燈
    、蓮蓬頭把手各一個之竊盜犯行，而分別對被告甲○○、乙○○為無罪判決之諭知，顯有未當，檢察官上訴意旨亦執此
    指摘原判決不當，為有理由，應由本院將原判決撤銷改判。
    爰審酌被告甲○○、乙○○素行不佳，竟為圖己利，共同竊
    取銅製立燈、蓮蓬頭把手危害被害人之財產法益，並參酌被
    告甲○○係累犯，又無正當理由不到庭，暨被告等犯罪後毫
    無悔意，飾詞狡辯等一切情狀，分別對被告甲○○量處有期
    徒刑陸月，如易科罰金以新台幣貳仟元折算壹日及對被告乙○○量處有期徒刑肆月，如易科罰金以新台幣壹仟元折算壹
    日，以資懲儆。
四、被告甲○○經合法傳喚，無正當理由不到庭，爰不待其陳述
    逕行判決。
據上論結，應依刑事訴訟法第三百六十九條第一項前段、第三百
六十四條、第二百九十九條第一項前段、第三百七十一條，刑法
第二十八條、第三百二十條第一項、第四十一條第一項、四十七
條第一項，刑法施行法第二條第一項、第二項前段，判決如主文
。
本案經檢察官李傳來到庭執行職務。
中    華    民    國    99    年     7    月     6    日
                  刑事第七庭    審判長法  官  李文福
                                      法  官  陳顯榮
                                      法  官  顏基典
以上正本證明與原本無異。
不得上訴。
                                      書記官  呂嘉文
中    華    民    國    99    年     7    月     6    日
【附錄】本判決論罪科刑法條：
中華民國刑法第320條：
（普通竊盜罪、竊佔罪）
意圖為自己或第三人不法之所有，而竊取他人之動產者，為竊盜
罪，處5  年以下有期徒刑、拘役或 5 百元以下罰金。
意圖為自己或第三人不法之利益，而竊佔他人之不動產者，依前
項之規定處斷。
前二項之未遂犯罰之。

司法院資訊處製作；財團法人民間司法改革基金會備份。
